臺灣基隆地方法院刑事裁定　　　　　　　100年度聲字第836號
異　議　人
即　受刑人　游証珽
上列異議人即受刑人因違反毒品危害防制條例案件，對於臺灣基
隆地方法院檢察署檢察官執行之指揮（中華民國100 年7 月20日
基檢達甲100 執從501 字第016740號函）聲明異議，本院裁定如
下：
    主  文
異議駁回。
    理  由
一、異議意旨略以：受刑人因違反毒品危害防制條例案件，經本
    院以98年度訴字第1193號判決判處應執行有期徒刑12年，販
    賣毒品所得總計新臺幣（下同）75,000元均沒收之確定，在
    法務部矯正署宜蘭監獄（下稱宜蘭監獄）執行中，經臺灣基
    隆地方法院檢察署檢察官以100 年7 月20日基檢達甲100 執
    從501 字第016740號函指揮宜蘭監獄執行扣繳其保管金。而
    受刑人在宜蘭監獄之保管金係親友接濟施捨，用以購買日常
    生活必需品，宜蘭監獄雖有提供三餐膳食及居住處所，但日
    常必需品（換洗衣物、清潔用品、用具、文具等物）均無免
    費提供，一般正常使用每月即需近3,000 元，且就慢性疾病
    之購藥及看診亦須自費打理，每月花費皆非少數。另觀以法
    務部所定每日花費不得超出200 元，每月即有6,000 元之限
    額，可知3,000 元尚遠低於上開所訂之限額。詎檢察官竟命
    宜蘭監獄強制扣繳受刑人在宜蘭監獄之保管金，此執行命令
    已使受刑人無法維持基本生活所需，顯有違強制執行法第12
    2 條之規定，爰依法聲明異議，請求撤銷該執行命令等語。
二、按受刑人或其法定代理人或配偶以檢察官執行之指揮為不當
    者，得向諭知該裁判之法院聲明異議；法院應就疑義或異議
    之聲明裁定之，刑事訴訟法第484 條、第486 條分別定有明
    文。次按罰金、罰鍰、沒收、沒入、追徵、追繳及抵償之裁
    判，應依檢察官之命令執行之；前條裁判之執行，準用執行
    民事裁判之規定；對於薪資或其他繼續性給付之債權所為強
    制執行，於債權人之債權額及強制執行費用額之範圍內，其
    效力及於扣押後應受及增加之給付；債務人對於第三人之債
    權，係維持債務人生活所必需者，不得為強制執行，刑事訴
    訟法第470 條第1 項前段、第471 條第1 項、強制執行法第
    115 條之1 、第122 條分別定有明文；又參酌強制執行法第
    52條第1 、2 項所規定：查封時，應酌留債務人及其共同生
    活之親屬2 個月間生活所必需之食物、燃料及金錢；前項期
    間，執行法官審核債務人家庭狀況，得伸縮之。但不得短於
    1 個月或超過3 個月之意旨，檢察官對在監受刑人執行抵償
    裁判時，仍應依上開強制執行法之規定，酌留其生活所必需
    之金錢，以維持其生活之所需（最高法院98年度台抗字第34
    0 號裁定意旨參照）。
三、經查：本件受刑人業已入宜蘭監獄服刑，而執行檢察官依本
    院98年度訴字第1193號確定判決主文所示，於100 年7 月20
    日以基檢達甲100 執從501 字第016740號函指揮宜蘭監獄執
    行扣繳受刑人之保管款，用以抵償受刑人因違反毒品危害防
    制條例案件應沒收之犯罪所得75,000元，有上開函文在卷可
    按。雖上開函文未註明於扣繳時須酌留基本生活費用幾何，
    然經本院函詢宜蘭監獄，該監以100 年9 月6 日宜監總字第
    1000400600號函覆稱：「本監辦理各執行處之執行命令強制
    扣款業務時，係依據執行命令上所載酌留義務人生活必需費
    用300 元至1,000 元之金額供其日常生活使用，因本監並無
    提供個人衛生、清潔等用品（如衛生紙、沐浴乳、洗髮精等
    ），故其個人負擔之基本生活費用則因人而異，視其所需並
    無固定之費用」等語，復觀諸宜蘭監獄檢送之受刑人保管金
    分戶卡，受刑人於100 年7 月6 日新收帶入之保管金為5,03
    4 元，經宜蘭監獄依檢察官命令於同年8 月9 日扣繳3,594
    元後，結存仍有1,000 元，顯見宜蘭監獄於執行扣繳受刑人
    之保管金時，確已酌留相當之金額供其日常生活使用。再者
    ，強制執行法規定應酌留債務人生活所必需之金錢，僅為兼
    顧人權，並非欲使債務人享有寬裕或隨心所欲之生活，本件
    受刑人既已在宜蘭監獄執行中，一切日常食宿均由宜蘭監獄
    提供，一般性花費不高，縱須自費打理個人衛生、清潔用品
    、文具等物，宜蘭監獄於扣繳其保管金時，亦已酌留基本生
    活費用1,000 元，由受刑人在監支出保管金之情形觀之（依
    前揭保管金分戶卡之記載，異議人自100 年7 月6 日起至同
    年9 月5 日止，約2 個月期間，除為宜蘭監獄扣繳之3,594
    元外，購物花費計1,871 元，平均每月花費未滿1,000 元，
    異議意旨稱每月日常生活花費需近3,000 元云云，顯不足採
    ），應已足敷其日常開銷。又監獄內亦有提供受刑人醫療資
    源，衡情應無額外大筆醫療開銷，受刑人稱須就長期病痛之
    慢性疾病自費購藥服用、看診，花費皆非少數云云，然該花
    費是否屬實、必要，未據受刑人提出任何單據資料以供本院
    審酌，自無從採憑。綜上說明，本件檢察官執行之指揮實無
    違法，執行方之法亦無不當可言，受刑人猶執上情聲明異議
    ，為無理由，應予駁回。
四、依刑事訴訟法第486 條，裁定如主文。
中    華    民    國   100    年    11    月    25    日
                  刑事第二庭  法  官  羅貞元
以上正本證明與原本無異。
對於本件裁定如有不服，應於收受送達後5日內，向本院提出抗
告書狀，敘述抗告之理由，抗告於臺灣高等法院。
中    華    民    國   100    年    11    月    25    日
                              書記官  陳永祥